臺灣高等法院臺南分院民事判決　96年度再易字第2號
再　審原告　甲○○
訴訟代理人　黃厚誠　律師
複　代理人　邱銘　律師
再　審被告　乙○○　○○○○
訴訟代理人　蔡碧仲　律師
　　　　　　陳怡禎　律師
上列當事人間請求履行契約事件，再審原告對於中華民國95年 6
月27日本院95年度上易字第43號確定判決提起再審之訴，本院於
96年7月31日言詞辯論終結，判決如下：
    主  文
再審之訴駁回。
再審訴訟費用由再審原告負擔。
    事  實
甲、再審原告方面：
一、聲明：求為判決：（一）鈞院95年度上易字第43號確定判決
    廢棄。（二）再審前第一審判決，關於命再審原告應給付再
    審被告新臺幣（下同）50萬元本息，及再審原告應於再審被
    告將該判決附表所示再審原告所簽發支票2 紙交付再審原告
    同時，另給付再審被告613,140 元，及該部分假執行之宣告
    ，暨訴訟費用之裁判均廢棄。（三）上列廢棄部分，再審被
    告於再審前第一審之訴及假執行之聲請均駁回。（四）再審
    被告於再審前第二審之附帶上訴駁回。（五）再審及再審前
    第一、二審訴訟費用（除確定部分外），均由再審被告負擔
    。
二、陳述：
（一）再審原告於判決確定後，始發現前訴訟程序未經斟酌之證
      物，且該新證物可使再審原告受較有利益之裁判，並符合
      民事訴訟法第500條規定之再審不變期間：
　　1.按當事人發現未經斟酌之證物或得使用該證物，且經斟酌
  　　可受較有利益之裁判者，得以再審之訴對於確定終局判決
      聲明不服，民事訴訟法第496條第1項第13款定有明文。又
      再審之訴應於30日之不變期間內提起，該項期間其再審之
      理由知悉在後者，自知悉時起算，但自判決確定後已逾 5
      年者不得提起，亦為同法第500 條第1項、第2項所明定。
      本件再審原告前與再審被告間請求履行契約事件，經第一
      審92年度訴字第1339號民事判決，再審原告不服提起上訴
      ，再審被告亦提起附帶上訴，經鈞院於民國（下同）95年
      6 月27日以95年度上易字第43號判決確定，嗣再審原告於
      95年9 月11日假釋出獄，先回臺南縣永康市○○路40巷98
      弄2 號居住，期間雖整理舊物，惟仍覺似有入獄前物品未
      尋獲，經多方聯繫始發現入獄前之屏東租屋處有留置物品
      ，嗣於96年1月4日取得屏東租屋處之留置物品，整理方知
      內有支票簿存根，再審原告旋於96年1月4日至臺南區中小
      企業銀行（現更名為京城銀行）繳費影印取得該2 紙支票
      ，發現再審訴狀證物1、2所附之2紙面額分為581,000元及
      554,000元支票之新證據，有再審訴狀證物3之臺南區中小
      企業銀行各項繳費收據可稽，故本件於96年2月2日提起再
      審之訴，當符民事訴訟法第500條第1、2項規定之期間。
    2.再審原告所發現之新證據，係其於90年2 月與再審被告合
      夥板模拆除事業，約定再審被告出資250 萬元，再由再審
      原告簽發2 張支票提供再審被告向他人借款，再審被告原
  　　應於支票發票日前，將票款存入再審原告之該支票帳戶內
      ，惟該2紙票額分為581,000元及554,000元之支票，共計1
      ,135,000元至支票發票日前，再審被告均未存入票款，再
      審原告未免損其票據信用，乃由其自行存入票款，且該 2
      支票嗣均經再審被告背書轉讓他人，再由該他人提示後存
      入00000000000000之帳號。按依約該票款係再審被告本應
      出資之債務，卻由再審原告代墊之，依不當得利法則，再
      審被告原應負返還再審原告之責，再審原告自得對再審被
      告主張抵銷之抗辯。另再審原告於民事上訴理由狀提及91
      年初，再審被告曾向再審原告借支20萬元，再審原告為此
      匯款20萬元至再審被告在臺南區中小企業銀行善化分行之
      甲存帳戶內，經鈞院調閱再審被告該帳戶於91年1月1日至
      5 月31日之資金往來明細，查詢結果並無再審被告之甲存
      帳戶，故不採再審原告之抗辯。嗣再審原告於96年1月4日
      在其前租賃房屋處找出記事簿，證明再審原告係於90年10
      月匯入而非91年初，且非匯入再審被告之上開銀行甲存帳
      戶，故再審原告於上訴審係因記憶錯誤，致錯失查詢正確
      匯款紀錄之證據，現再審原告確知其係於90年10月匯入20
      萬元借款予再審被告，就此部分亦得為抵銷抗辯之新證據
      。
    3.次按當事人在前訴訟程序知有證物之存在，而因當時未能
      檢出，致不得使用者，嗣後檢出該證物，即屬所謂得使用
　　　未經斟酌之證物，此與知該證物得使用而不使用者不同，
  　　自非所謂知其事由而不為主張，縱令當時檢尋該證物未盡
    　其應盡之注意為有過失，仍非不得提起再審之訴，最高法
      院著有83年度臺上字第1286號民事判決足參。本件再審原
      告雖於鈞院95年度上易字第43號前訴訟程序中，提及約50
      萬元之支票存款係由其存入（應係發票日90年10月7 日、
      面額581,000 元之支票），得就再審被告請求之金額，依
      民法第334 條規定主張抵銷，惟因當時再審原告另案入獄
      服刑中，未能於原判決辯論終結前提出其主張抵銷抗辯之
      證據，致鈞院查無該2 紙支票未能採信其抗辯。是再審原
      告係因入獄服刑之故未能檢出該支票，致不得使用該證物
      ，而非知該證物得使用而不使用，縱再審原告當時檢尋該
      證物未盡其應盡之注意為有過失，該支票仍得作為再審理
      由之新證據。
　　4.又按當事人發見未經斟酌之證物，依民事訴訟法第492 條
  　　第1項第11款（即現行法第496 條第1項第13款）提起再審
    　之訴時，其以該證物證明之事實，不以在前訴訟程序已經
      主張者為限，苟為當事人得在前訴訟程序提出之以為新攻
      擊防禦方法之事實，皆得以該證物證之，最高法院亦著有
      26年度鄂上字第56號判例足參。本件再審原告雖於前訴訟
      程序中，僅主張1張約50 萬元支票之抵銷抗辯，惟再審原
      告另發現可主張抵銷之金額不只如此，是再審原告所簽發
      發票日91年1月7日、面額554,000 元之支票，即得為前訴
      訟程序提出之新防禦方法，亦即再審原告之抵銷抗辯，故
      自得以此作為再審理由之新證據。
（二）再審原告發現之上揭新證據如予斟酌，再審原告將可因抵
      銷抗辯，而得受較有利益之裁判。蓋原確定判決應於再審
      原告所代墊及借款予再審被告共計1,335,000 元之範圍內
      ，就再審被告確定勝訴之金額抵銷之。又再審被告現既不
      否認上揭2 紙支票票款為再審原告所支付，亦不如再審前
      否認有該20萬元之匯款借貸，而僅抗辯兩造已達成和解，
      各該金額均在和解範圍內云云。惟兩造對合夥工程之糾紛
      並未達成和解，僅有再審被告找「人」欲叫再審原告支給
      金錢，再審原告因再審被告無理並未應允，否則怎可能無
      和解書面記錄？上揭2張支票面額計1,135,000元，併20萬
      元匯款借貸，亦非在和解範圍內，此由原確定判決第12頁
      第9行起之(二)即可見之。蓋此100餘萬元之支票款及20萬元
      之借貸，原確定判決並未如該判決第11頁最末行至第12頁
      第8行之(一)，認4,341,639元之工程虧損應於和解範圍內，
      而係另於原確定判決第12頁第9 行起之(二)論斷此部分因查
      無證據無法抵銷，而本件再審之訴即係提出前訴訟程序未
      經斟酌之證物，且證物如經斟酌確可使再審原告受較有利
      益之裁判。
（三）再者上揭2紙票額分為581,000元及554,000 元之支票，與
      再審被告起訴時所指稱之4 紙擔保支票並不相符，是否為
      再審被告辯稱之工程糾紛已有疑義。且20萬元借款部分，
      則顯非屬工程糾紛，蓋如係欲增入工程合夥款項，直接由
      再審原告入金即可，何需為匯款入再審被告帳戶之行為？
      故此20萬元匯款顯純為再審被告向再審原告之借貸，非關
      兩造合夥工程之金錢。
三、證據：除引用前訴訟程序之立證方法外，並補提出本院95年
    度上易字第43號民事判決影本、臺灣臺南地方法院92年度訴
    字第1339號民事判決影本、最高法院83年度臺上字第1286號
    民事判決影本、最高法院26年度鄂上字第56號民事判例影本
    、票號AR0000000號支票影本、票號AR0000000號支票影本、
    臺南區中小企業銀行影印傳票手續費收據影本等件，及聲請
    向京城銀行善化行函查再審被告於該分行所有帳戶自90年10
    月1日至同年月31日之交易往來明細為證。
乙、再審被告方面：
一、聲明：求為判決：（一）再審之訴駁回。（二）第一、二審
    及再審訴訟費用均由再審原告負擔。
二、陳述：
（一）再審原告與德昌營造股份有限公司，於89年6 月13日訂立
      工程契約書，由再審原告經營之信好工程行承包嘉義市○
      ○○路精忠一村新建工程之模板加工及組合。再審被告與
      再審原告合夥，約定再審被告出資250 萬元，合夥事業營
      業所生之利益由二人均分，因當時再審被告於該工地之工
      程契約上未具名而為隱名合夥，乃由再審原告開立面額分
      別為1百萬元、50萬元、52萬7千元、56萬元之支票4 紙，
      交付再審被告持向他人調現交再審原告支用，其中除面額
      50萬元之支票外，其餘支票均不獲兌現，致再審被告須負
      責清償該3 紙不獲兌現支票之債務，另於90年10月再審原
      告固曾匯款20萬元予再審被告，惟此亦係支用再審被告在
      工地為合夥事業之開銷，各該情事均發生於91年4、5月間
      ，兩造協商拆夥事宜，證人蔡明居、林清波、洪明和、陳
      保仁等人在場參與協商並達成和解。
（二）有關再審原告得否主張抵銷乙節，原鈞院95年度上易字第
      43號確定判決書，已論述：「(一)上訴人抗辯被上訴人應負
      擔虧損4,341,639 元，得以之與被上訴人所得請求之金額
      抵銷，固據提出其手書之計算書為憑，但為被上訴人所否
      認，自無法僅憑其個人製作該計算書，遽認被上訴人應負
      擔虧損4,341,639 元。況兩造既已就系爭工程之糾紛達成
　　　和解，如兩造無特別保留或特別約定，依常情判斷，應認
  　　兩造已就系爭工程之糾紛一併協商達成和解，是上訴人抗
      辯，縱認有上開和解，兩造亦未就合夥盈虧一併達成和解
      ，上訴人得以被上訴人應給付上訴人4,341,639 元之合夥
      虧損主張抵銷云云，亦難採信。(二)上訴人又抗辯被上訴人
      應出資現金250萬元，上訴人則簽發系爭4紙支票供被上訴
      人向他人調借現金，其中50萬元之支票款被上訴人未依約
      存入上訴人之支票帳戶，而由上訴人支付，伊自得以該金
      額抵銷之，此為被上訴人所否認，上訴人雖聲請調取被上
      訴人在臺南區中小企業銀行善化分行所開設甲存帳戶，於
      91 年1月1日至91年5月31日止之資金往來明細，以資證明
      ，但經本院向該銀行查詢之結果，該銀行並無被上訴人之
      甲存帳戶，有該銀行95年5月8 日95京城善分字第170號函
      可參，由此益顯上訴人此部分之抗辯，委無足取。」等語
      。則苟再審被告應負擔4,341,639 元之虧損，豈有於兩造
      和解條件磋商時，不就該負擔虧損4,341,639 元列入彙算
      之理？蓋再審原告苟真有代墊上揭兩紙票額分別為581,00
      0元及554,000元屆期不獲兌現之支票，共計1,135,000 元
      票款，因兩造既已就系爭工程之糾紛達成和解，衡情該代
      墊款應為兩造優先協商之條件，再審原告先否認和解之存
      在再提出抵銷，其用意不言可喻。另90年10月再審原告固
      曾匯款20萬元予再審被告，惟此亦係支用再審被告在工地
      為上揭合夥事業之開銷，並非出借予再審被告至明，況兩
      造既已就系爭工程之糾紛達成和解，上揭再審原告匯款20
      萬元予再審被告之時間，亦在兩造合夥系爭工程期間，如
      兩造無特別保留或特別約定，依常情判斷，亦應認兩造已
      就系爭工程之糾紛一併協商達成和解，豈有獨漏該20萬元
      匯款之理？基上縱有代墊上揭2紙票款共計1,135,000元及
      出借20萬元匯款之事實，亦無使再審原告可受較有利益之
      裁判甚明。
丙、本院依職權調閱臺灣臺南地方法院92年度訴字第1339號請求
    履行契約事件全卷。
    理  由
一、按再審之訴，應於30日之不變期間內提起。前項期間，其再
    審之理由知悉在後者，自知悉時起算，但自判決確定後已逾
    5年者不得提起，民事訴訟法第500條第1項、第2項定有明文
    。本件再審原告前與再審被告間請求履行契約事件，經臺灣
    臺南地方法院92年度訴字第1339號民事判決，再審原告不服
    提起上訴，再審被告亦提起附帶上訴，經本院於95年6 月27
    日以95年度上易字第43號判決確定後，再審原告主張其於96
    年1月4日，始發現由其簽發並交付再審被告之支票票根，旋
    向臺南區中小企業銀行東臺南分行申請支票影本，據以提起
    本件再審之訴，因認其再審之理由知悉在後，其提起本件再
    審之訴，應不逾30日之不變期間，既據提出該支票影本2 紙
    ，及銀行影印傳票手續費收據1 紙附卷為證，則揆諸上揭規
    定，再審原告既係於96年1月4日始知悉再審原因，且前訴訟
    判決確定後亦未逾5 年，故再審原告於96年2月2日提起本件
    再審之訴，其程序於法尚無不合，應予准許，合先敘明。
二、再審原告起訴主張：其發現可受較有利裁判之新證據，係其
    於90年2 月與再審被告合夥板模拆除事業，約定再審被告出
    資250萬元，再由其簽發面額分為581,000元及554,000 元之
    2 張支票，提供再審被告向他人借款，再審被告原應於支票
    發票日前，將票款存入其支票帳戶內，詎再審被告未依約存
    入票款，其為不顧及票據信用，乃由其自行存入票款。按該
    票款係再審被告本應出資之債務，卻由其代墊之，依不當得
    利法則，再審被告原應負返還其該1,135,000 元之責，其自
    得對再審被告主張抵銷之抗辯。另其於民事上訴理由狀提及
    91年初，再審被告曾向其借支20萬元，其為此匯款20萬元至
    再審被告在臺南區中小企業銀行善化分行之甲存帳戶內，經
    鈞院調閱再審被告該帳戶於91年1月1日至5 月31日之資金往
    來明細，查詢結果並無該再審被告之甲存帳戶，致不採其抗
    辯。嗣於96年1月4日在其前租賃房屋找出記事簿，證明其確
    有於90年10月匯入而非91年初，且非匯入再審被告之上開銀
    行甲存帳戶，故其於上訴審係因記憶錯誤，致錯失查詢正確
    匯款紀錄之證據，現其確知係於90年10月匯入20萬元借款予
    再審被告，就此部分亦得為抵銷抗辯之新證據。爰依民事訴
    訟法第496條第1項第13款規定，以發現有未經斟酌之證物或
    得使用該證物為由，提起本件再審之訴等語。
三、再審被告則以：再審原告所主張之抵銷抗辯，業經鈞院95年
    度上易字第43號判決書論述，認再審原告所主張之抵銷不可
    採，且再審原告就系爭工程之糾紛，業與其達成和解在案，
    衡諸和解常情，再審原告主張581,000元及554,000元共1,13
    5,000 元之代墊款，應為兩造優先協商之條件，再審原告豈
    會漏未主張，況該2 紙支票係再審原告開立予其用以支付購
    料及工資，非再審原告所言係代墊款，另再審原告所主張之
    借款20萬元，亦係用以支付合夥事業之開銷，苟如再審原告
    所言係借款，於兩造無特別保留或特別約定下，再審原告豈
    會將該20萬元借款遺漏於和解之外，故再審原告所謂之新證
    據，均屬兩造之和解範圍，已在合夥糾紛為和解時一併解決
    ，並無使再審原告可受較有利益之裁判等語，資為抗辯。
四、按當事人發現未經斟酌之證物或得使用該證物者，以如經斟
    酌可受較有利益之裁判者為限，得以再審之訴對於確定終局
    判決聲明不服，固為民事訴訟法第496條第1項第13款所明定
    ；惟所謂當事人發現未經斟酌之證物，或得使用該證物者，
    係指前訴訟程序事實審言詞辯論終結前已存在之證物，因當
    事人不知有此，或雖知之而未能使用致未經斟酌，現始知之
    或現始能使用者而言；若在前訴訟程序事實審言詞辯論終結
    前已提出之證物，為確定判決所不採；抑若在前訴訟程序事
    實審言詞辯論終結前尚未存在之證物，本無所謂發現，自不
    得以之為再審事由，最高法院亦分別著有29年度上字第1005
    號、32年度上字第1247號判例意旨足參。且當事人以發現未
    經斟酌之證物或得使用該證物為再審理由者，以該證物如經
    斟酌可受較有利益之裁判者為限，若縱經斟酌亦不足影響原
    判決之內容，即與本條規定之要件不符，更屬當然之解釋。
    本件兩造既就再審原告所謂發現上揭2張面額581,000元及55
    4,000 元支票、及20萬元借款之新證據，是否為兩造於合夥
    糾紛之和解效力所及，再審原告得否於本件訴訟據予主張抵
    銷乙節，互為攻防而有爭議。是本件所應審究者，厥為再審
    原告上揭所謂之新證據，經斟酌是否足以影響原確定判決之
    內容，而可使再審原告受較有利益之裁判乙情而已。茲更詳
    細說明如下：
（一）經查原確定判決，以兩造已就合夥之系爭工程糾紛，於91
      年5 月間在系爭工地達成和解，和解內容為再審被告退出
      系爭工程，由再審原告給再審被告2 棟的模板等物品及現
      金50萬元，現金50萬元等工程尾款領到後始給再審被告，
      再審原告簽發予再審被告之3 張支票，再審被告應先將其
      中1張面額100萬元支票交還再審原告，另外面額分別為52
      7,000元、560,000元之2 張支票，則於再審原告將模板等
      物品交給再審被告時，再還給再審原告等情，已據證人蔡
      明居、洪明和、陳保仁等人，分別在原審隔離訊問證述甚
      詳（見原審卷第18-25 頁），且再審被告已交還系爭面額
      100 萬元之支票予再審原告，復為兩造所不爭執，苟兩造
      未為和解，再審被告豈有先行將100 萬元支票返還再審原
      告之理，益徵兩造已就合夥之系爭工程糾紛成立和解無訛
      ，且再審原告復自承已領取系爭工程尾款，則再審被告本
      於和解契約，請求再審原告給付現金50萬元及交付2 棟的
      模板等物品，即屬有據。又因系爭模板等物品業已滅失，
      既為兩造所不爭執，且再審被告復已退出系爭工程，是系
      爭模板等物品滅失致給付不能，自屬可歸責於再審原告，
      則再審被告依民法第226條第1項規定，請求再審原告賠償
      模板等物品滅失所受之損害，亦屬有據。而依再審原告提
      出之估價單、送貨單、出貨單（見原審卷第156-160 頁）
      所列之價格，再參諸證人胡傳福、林明宗、鄭美眉在原審
      之證詞（見原審卷第233、244、225 頁），亦足認系爭模
      板、鐵角才、木角才、斜支器、螺絲鬆緊器等物品，係分
      別向胡傳福、林明宗所購買，另鐵柱除部分向鄭美眉租用
      外，亦係由合夥所購買，且均應以實際購買之價格為準，
      並因而計算得出系爭模板等物品滅失之損害計647,217 元
      ，復認再審原告所為抵銷之抗辯，不足採信等由。從而認
      定再審被告本於和解契約及債務不履行之法律關係，請求
      再審原告給付50萬元本息，及再審原告於再審被告將系爭
      2張支票交付再審原告同時，再審原告另給付再審被告647
      ,217元，為有理由，應予准許。並因而認原審判命再審原
      告應給付再審被告50萬元本息，及再審原告於再審被告將
      系爭2 張支票交付再審原告同時，再審原告另給付再審被
      告 613,140元，經核並無不合，而駁回再審原告之上訴；
      另原審判決駁回再審被告其餘34,077元請部分，則有未洽
      ，而認再審被告為此部分提起之附帶上訴為有理由，予以
      廢棄改判再審原告應再給付再審被告34,077元。凡此有原
      確定判決之判決理由足稽，已見原確定判決認事用法非全
      無所據。
（二）次按稱和解者，謂當事人約定互相讓步，以終止爭執或防
      止爭執發生之契約；和解有使當事人所拋棄之權利消滅，
      及使當事人取得和解契約所訂明權利之效力；民法第 736
      條、第737 條訂有明文。本件兩造間之系爭工程合夥糾紛
      ，既經本院認定兩造已成立和解在案，而有如上述，則系
      爭工程合夥之財務糾紛，苟兩造無特別保留或特別約定，
      即應認兩造已就系爭工程之糾紛，已因互相讓步一併協商
      達成和解而消滅，應受和解效力之拘束，不得事後再於訴
      訟為爭執，並執以為抵銷之抗辯。且再審原告於本件訴訟
      所為抵銷之抗辯，亦據原確定判決論述：「(一)再審原告抗
      辯再審被告應負擔虧損 4,341,639元，得以之與再審被告
      所得請求之金額抵銷，固據提出其手書之計算書為憑，但
      為再審被告所否認，自無法僅憑其個人製作該計算書，遽
      認再審被告應負擔虧損4,341,639 元。況兩造既已就系爭
      工程之糾紛達成和解，如兩造無特別保留或特別約定，依
      常情判斷，應認兩造已就系爭工程之糾紛一併協商達成和
      解，是再審原告抗辯縱認有和解，兩造亦未就合夥盈虧一
      併達成和解，再審原告得以再審被告應給付再審原告4,34
      1,639 元之合夥虧損主張抵銷云云，亦難採信。(二)再審原
      告又抗辯再審被告應出資現金250 萬元，再審原告則簽發
      系爭4紙支票供再審被告向他人調借現金，其中50 萬元之
      支票款，再審被告未依約存入再審原告之支票帳戶，而由
      再審原告支付，再審原告自得以該金額抵銷之，此為再審
      被告所否認，再審原告雖聲請調取再審被告在臺南區中小
      企業銀行善化分行所開設甲存帳戶，於91年1月1日至91年
      5 月31日止之資金往來明細，以資證明，但經本院向該銀
      行查詢之結果，該銀行並無再審被告之甲存帳戶，有該銀
      行95年5月8日95京城善分字第170 號函可參，由此益顯上
      訴人此部分之抗辯，委無足取。」等語在案。而再審原告
      所謂發現之新證據，係指其於90年2 月與再審被告合夥板
      模拆除事業，約定再審被告出資250 萬元，再由再審原告
      簽發2 張支票提供再審被告向他人借款，再審被告原應於
      支票發票日前，將票款存入再審原告之該支票帳戶內，惟
      該票額分為581,000元及554,000元之支票，共計1,135,00
      0 元至支票發票日前，再審被告均未存入票款，再審原告
      乃由其自行存入票款，其自得依不當得利法則請求再審被
      告返還，而對再審被告主張抵銷之抗辯。另再審原告於上
      訴審係因記憶錯誤，致錯失查詢正確匯款紀錄之證據，現
      再審原告確知其係於90年10月匯入20萬元借款予再審被告
      ，就此亦得為抵銷之抗辯而言。惟苟如再審原告主張再審
      被告應負擔4,341,639 元之虧損，豈有於兩造和解條件磋
      商時，不就該負擔虧損4,341,639 元列入彙算之理？蓋再
      審原告苟真有為再審被告代墊合夥出資2紙票額分別為581
      ,000 元、及554,000元屆期不獲兌現之支票，共計1,135,
      000 元票款，及貸借20萬元予再審被告，因兩造既已就系
      爭工程之糾紛達成和解，衡情各該代墊款或借款自應為兩
      造優先協商之條件，再審原告豈有置該鉅額代墊款及借款
      之催討返還於不顧，而逕就其應給付部分應允予再審被告
      之理？是再審被告辯稱該1,135,000 元票款及20萬元匯款
      ，並非再審原告為其代墊款及借款，而係兩造合夥期間用
      於系爭工程工地之開銷，均已於兩造為系爭工程之和解時
      達成和解在案，即與常情無違，況兩造既已就系爭工程之
      糾紛達成和解，且該1,135,000 元票款及20萬元匯款之給
      付時間，復均於兩造合夥系爭工程期間，且兩造無特別保
      留或特別約定，益足認兩造已就各該款概括於系爭工程糾
      紛和解中解決，而無獨漏各該款未予和解之理。再審原告
      雖猶認兩造合夥工程糾紛並未達成和解，各該面額合計1,
      135,000 元支票代墊款及20萬元匯款貸款，非在和解範圍
      內，並執原確定判決第12頁第9 行起之(二)理由記載，以此
      100 餘萬元支票款及20萬元借貸，原確定判決並未如該判
      決第11頁最末行至第12頁第8行之(一)理由，認4,341,639元
      之工程虧損應於和解範圍內，而係另於該判決第12頁第 9
      行起之(二)，論斷此部分因查無證據無法抵銷，而認其上揭
      發現之支票及匯款資料，即係其提出前訴訟程序未經斟酌
      之證物，且如經斟酌確可使其受較有利益之裁判云云。惟
      該面額合計1,135,000 元支票款及20萬元匯款，既經本院
      認係兩造合夥期間用於系爭工程工地之開銷，且已概括於
      兩造和解之範圍內，再審原告即應受和解效力之拘束，不
      得事後再於訴訟為爭執，並執以為抵銷之抗辯。
五、綜上所述，原確定判決有關再審原告是否得以主張抵銷理由
    之敘述，縱有再審原告所指上揭瑕疵情事，而足認上揭2 張
    支票合計1,135,000 元票款及20萬元匯款資料，係再審原告
    所謂發現之新證據。然就該所謂之新證據予以審酌結果，既
    仍受兩造原已和解之效力所及，不足以影響原確定判決之內
    容，而可使再審原告受較有利益之裁判，仍應認本件再審之
    訴，為無理由，應予駁回。
六、又本件事證已臻明確，兩造其餘主張陳述及攻擊防禦方法，
    核與判決之結果不生影響，爰不逐一論述。
七、據上論結，本件再審之訴為無理由，應依民事訴訟法第 505
    條、第449條第1項、第78條，判決如主文。
中　　華　　民　　國　　96　　年　　8　　月　　14　　 日
                  民事第四庭　審判長法　官  王惠一
                                    法　官  蘇重信
                                    法　官  林永茂
上為正本係照原本作成。
不得上訴。
中　　華　　民　　國　　96　　年　　8　　月　　14　　 日
                                    書記官  謝素嬿
